【裁判字號】    98,交上訴,55
【裁判日期】    980623
【裁判案由】    過失致死
【裁判全文】
臺灣高等法院刑事判決                98年度交上訴字第55號
上  訴  人  臺灣板橋地方法院檢察署檢察官
上  訴  人
即  被  告  丙○○
選任辯護人  鄧敏雄律師
被      告  乙○○
上列上訴人因被告等過失致死案件，不服臺灣板橋地方法院97年
度交訴字第190號，中華民國98年3月31日第一審判決（起訴案號
：臺灣板橋地方法院檢察署96年度偵字第26097 號、97年度偵字
第20370 號），提起上訴，本院判決如下：
    主  文
上訴駁回。
    事  實
一、丙○○考領有合法之職業大客車駕駛執照（依道路交通管理
    處罰條例第61條第1 項第2 款規定，已領有大客車駕駛執照
    者，得駕駛大貨車），受僱於杰禾事業有限公司（以下簡稱
    「杰禾公司」，址設臺北縣中和市○○路10巷3 弄8 號1 樓
    ，登記負責人：施章，實際負責人：乙○○），負責駕駛公
    司大貨車運送瀝青，為從事駕駛業務之人。於民國（下同）
    96年9 月30日上午某時，在上址杰禾公司內，乙○○指示丙○○駕駛車號QK-355號自用大貨車前往臺北縣鶯歌鎮○○○
    路阿南巷「大千瀝青公司」載運瀝青至桃園縣大園鄉，出車
    前，乙○○告知丙○○車號QK-355號自用大貨車之離合器過
    高（即略有磨損），應予調低，不料，丙○○因不諳調整之
    方法，反而誤將離合器調高，惟是時車號QK-355號自用大貨
    車仍可發動行進，嗣丙○○駕駛車號QK-355號自用大貨車前
    往大千瀝青公司載運2 公噸之瀝青後，在前往桃園縣大園鄉
    途中，於同日上午9 時許，行經臺北縣鶯歌鎮中山高架橋上
    往桃園方向上坡路段時，車號QK-355號自用大貨車因離合器
    系統故障無法行進，而拋錨於中山高架橋上，丙○○本應注
    意車號QK-355號自用大貨車上已載有2 公噸之瀝青，車體甚
    重，且該路段為上坡路段，停車時除應拉起手煞車、氣壓補
    助煞車外，並應發動引擎使空壓幫浦可持續供氣至氣壓箱，
    避免氣壓箱壓力不足導致氣壓補助煞車失效，同時應以石塊
    或其他重物墊撐於輪胎下，防止車輛下滑，竟疏未注意，在
    拉起手煞車及氣壓補助煞車後，貿然將車號QK-355號自用大
    貨車引擎熄火，復未以石塊或其他重物墊撐於輪胎下，即下
    車尋找石塊及撥打電話聯絡維修廠，致車號QK-355號自用大
    貨車因氣壓箱壓力不足導致煞車失效，而往斜坡之左下方倒
    滑，適有王兆平駕駛車號LV-2197 號自小客車及吳俐霖騎乘
    車號INF-006 號重型機車在臺北縣鶯歌鎮○○路與國華路口
    停等紅燈，因閃避不及，車號QK-355號自用大貨車先撞擊王
    兆平駕駛之車號LV-2197 號自小客車車頭中央（毀損部分未
    據告訴）後，再撞擊吳俐霖騎乘之車號INF-006 號重型機車
    ，並因而輾過車號INF-006 號重型機車及吳俐霖，致吳俐霖
    受有骨盆骨折併腹腔內出血之傷害，經送醫急救後，仍於同
    日上午10時27分許，因出血性休克不治死亡。丙○○肇事後
    ，旋即自行報警處理，在警員前往現場處理尚未知悉肇事人
    前，在場向警員自首其本人駕車致人死亡之犯行，進而接受
    裁判。
二、案經吳俐霖之姐甲○○訴請及臺灣板橋地方法院檢察署檢察
    官自動檢舉簽分偵查起訴。
    理  由
壹、程序方面
    被告以外之人於審判外之言詞或書面陳述，除法律有規定者
    外，不得作為證據。被告以外之人於偵查中向檢察官所為之
    陳述，除顯有不可信之情況者外，得為證據。公務員職務上
    製作之紀錄文書、證明文書，除顯有不可信之情況外，亦得
    為證據。又按被告以外之人於審判外之陳述，雖不符刑事訴
    訟法第159條之1至第159條之4之規定，而經當事人於審判程
    序同意作為證據，法院審酌該言詞陳述或書面陳述作成時之
    情況，認為適當者，亦得為證據；當事人、代理人或辯護人
    於法院調查證據時，知有刑事訴訟法第159條第1項不得為證
    據之情形，而未於言詞辯論終結前聲明異議者，視為有前項
    之同意，刑事訴訟法第159條之1、第159條之5第1項、第2項
    分別定有明文。經查，本院相關之供述或非供述證據，並無
    顯不可信之情況，檢察官、被告於準備程序中對本案之供述
    、非供述證據均表示無意見而同意作為證據（本院卷第33頁
    背面），本院審酌各該證據作成之狀況，亦認為適當，依前
    揭規定，本案相關之供述、非供述證據，均有證據能力。
貳、實體方面
甲、有罪部分：
一、訊據被告丙○○對於其係受僱於杰禾公司，負責駕駛公司大
    貨車運送瀝青，於96年9 月30日上午某時，在上址杰禾公司
    內，經被告乙○○指示調整車號QK-355號自用大貨車之離合
    器後，駕駛車號QK-355號自用大貨車前往臺北縣鶯歌鎮○○○路阿南巷「大千瀝青公司」載運2 公噸之瀝青欲前往桃園
    縣大園鄉，於同日上午9 時許，行經臺北縣鶯歌鎮中山高架
    橋上往桃園方向上坡路段時，車號QK-355號自用大貨車因離
    合器系統故障無法行進，而拋錨於中山高架橋上，嗣於被告
    丙○○下車後，車號QK-355號自用大貨車竟往斜坡之左下方
    倒滑，先撞擊王兆平駕駛之車號LV-2197 號自小客車車頭，
    再撞擊吳俐霖騎乘之車號INF-006 號重型機車，並因而輾過
    車號INF-006 號重型機車及吳俐霖，致吳俐霖受有骨盆骨折
    併腹腔內出血之傷害，經送醫急救後，仍於同日上午10時27
    分許，因出血性休克不治死亡等事實迭於警詢、偵查、原審
    中均坦承不諱，並有道路交通事故現場圖、道路交通事故調
    查報告表(一)、(二)、酒精測定紀錄表、丙○○職業大客車駕駛
    執照影本、臺北縣政府警察局三峽分局道路交通事故肇事人
    自首情形紀錄表各1紙、車籍查詢—基本資料詳細畫面3紙、
    現場照片22張附卷（臺灣板橋地方法院檢察署96年度偵字第
    26097 號偵查卷第24頁至第41頁）可稽，而被害人吳俐霖因
    本件交通事故，造成骨盆骨折併腹腔內出血，經送醫急救後
    ，仍因出血性休克不治死亡一情，復經檢察官督同檢驗員相
    驗屬實，製有勘驗筆錄、相驗屍體證明書、檢驗報告書及相
    驗照片等在卷（同前署96年度相字第1184號相驗卷第39頁至
    第49頁）可稽，自堪認定。
二、至被告丙○○雖辯稱：伊當天在出車前，車號QK-355號自用
    大貨車的離合器有比較低，乙○○叫伊調整後，伊就把車號
    QK-355號自用大貨車開出去，開到大千瀝青公司載瀝青後要
    回公司，在開到國華橋那邊要上高速公路時，車號QK-355號
    自用大貨車突然不動，重新發動後打檔還是不動，伊就把手
    煞車及氣壓補助煞車拉起來，原本伊有將引擎關掉，但是後
    來想想不對，因為空壓幫浦需要引擎發動，所以又將引擎發
    動後才下車想要找石頭墊在輪胎下，下車後找不到石頭要走
    回車上時，就看到車號QK-355號自用大貨車已經開始往下滑
    ，撞到停在路口的小客車並壓到吳俐霖，伊當時確實有發動
    引擎，是因為車號QK-355號自用大貨車故障才會滑下來云云
    ；被告丙○○選任辯護人則以：本件車禍之發生，被告乙○○也應負責，被告丙○○是依被告乙○○之指示而出車，該
    車年久失修，管線漏氣，車輛熄火後，氣壓輔助煞車系統無
    法正常運作，被告乙○○身為該車之使用及保管人，自應負
    責，不應由被告丙○○單獨負責云云置辯。惟查：
  (一)被告丙○○前於偵查中供稱：「（檢察官問：你駕駛該車發
    生故障，你下車時有無將引擎關閉？有無開啟空壓煞車系統
    ？）被告丙○○答：我有把引擎關掉，且我有開啟空壓煞車
    系統，手煞車有拉，我沒有注意到空壓系統有沒有在打氣。
    」、「（檢察官問：空壓系統如果有問題，你怎麼敢下車？
    ）被告答：因為我要下車找石頭來墊。」等語（臺灣板橋地
    方法院檢察署96年度偵字第26097號偵查卷第151、152 頁）
    ，是被告丙○○前於偵查中已清楚供述其下車時確有將引擎
    關閉，衡情，若被告丙○○當時並無將引擎關閉之舉動，其
    在偵查中何以會為此等陳述，故被告丙○○於原審審理中改
    稱：係先將引擎關閉，後來想想不對，又將引擎發動後再下
    車云云，顯係事後卸責之詞，委無可採。
  (二)又證人丁○○即力達實業社負責人於偵查中證稱：「我從95
    年10月開始替車號QK-355號自用大貨車進行保養，最後一次
    應該是96年9月6日；如果煞車時空壓煞車系統失去效能，一
    個可能是幫浦本身壞掉，另一種情形是幫浦把氣要傳輸到各
    系統中間的管路爆管，車上有空壓表，如果說沒有氣壓了，
    空壓表會歸零；我已經從事汽修30幾年，依我的經驗，車號
    QK-355號自用大貨車停在斜坡上往下滑可能是幫浦失效、爆
    管或司機將引擎關閉，以致於幫浦無法打氣」等語（同前署
    97年度偵字第20370號偵查卷第2頁），其於原審審理中亦證
    稱：「96年9 月6 日修完車號QK-355號自用大貨車後，車號
    QK-355號自用大貨車都正常；離合器如果磨損沒有換，車子
    可以發動，但是沒有辦法前進、後退，離合器磨損應該要我
    們專業的來調，駕駛要調也是可以，但是怕會調錯方向；這
    部車子的煞車系統有3 種，一個是手煞車，一個是腳踩的煞
    車，一個是加裝的氣壓補助煞車，如果引擎發動中，在斜坡
    上手煞車拉不住，就要用這個氣壓補助煞車，它比手煞車的
    力道強，但是如果引擎沒有發動，氣會漏掉；腳煞車跟氣壓
    補助煞車是同一個煞車氣磅在作用，所以腳煞車有問題，氣
    壓補助煞車也會有問題，不可能說腳煞車是正常，但是氣壓
    補助煞車是不正常的，在熄火沒有空氣的情況，腳煞車跟氣
    壓補助煞車都不能用；這部車有2 個氣壓箱，如果裏面的空
    氣還有7、8磅，引擎關掉煞車還是可以用，只是它的氣會慢
    慢漏掉，煞車就會慢慢失效，如果引擎不要關，就會一直有
    氣；如果是新車，把引擎熄火它的磅數也不會改變，如果是
    舊車，因為系統有耗損的問題，就有可能會漏氣；以這部車
    子的情況，車子開在上坡路段無法前進應該是離合器的問題
    ，發現車子開在上坡路段無法前進時，手煞車跟氣壓補助煞
    車都要拉起來，拿個東西墊在輪胎下，通常這種情形是不能
    熄火的，如果熄火，它的車子如果有在漏氣的話，就像我剛
    才講的，它的空壓煞車會慢慢失效，車子就會慢慢往下滑，
    如果引擎開著，氣就會一直打上來，煞車就不會有問題；離
    合器燒掉不會影響到空壓煞車系統，離合器壞掉跟氣壓輔助
    煞車沒有關係，但是如果沒有氣的話，也不能入檔；幫浦壞
    掉會影響氣壓補助煞車，但是如果幫浦壞掉，空壓表就不會
    動，很明顯就可以發現，是引擎一發動就可以看到，正常引
    擎一發動大概5 分鐘空壓表就會上來，如果沒有上來，警示
    燈就會亮，蜂鳴器也會叫，所以幫浦壞掉是明顯就可以知道
    ，不可能是車子開到半路才知道，不然的話連腳煞車都不能
    煞」等語（原審卷第84頁至第94頁），足見至少在96年9 月
    6 日證人丁○○最後1 次對車號QK-355號自用大貨車進行維
    修後，車號QK-355號自用大貨車之煞車系統並無異常，輔以
    被告丙○○於原審審理中供稱：我當天車子開出去時，我沒
    有發現空壓表有異常，沿途我腳踩煞車都正常等語，益見在
    當天被告丙○○駕駛車號QK-355號自用大貨車外出時，非但
    空壓表並無異常，且沿途腳煞車亦均可正常作用，是可認當
    天車號QK-355號自用大貨車之氣壓幫浦、氣壓補助煞車並無
    被告丙○○所稱之故障情事，否則被告丙○○在駕駛車號QK
    -355號自用大貨車前往大千瀝青公司載運瀝青至肇事地點途
    中，沿途腳煞車應均無法正常運作為是。
  (三)再者，以車號QK-355號自用大貨車係81年6 月出廠之車輛，
    有車籍查詢—基本資料詳細畫面1 紙在卷（前揭相驗卷第35
    頁）可稽，於本件交通事故發生時，已係超過10年之車輛，
    相關管線、零件之自然耗損在所難免，當不可能如同新車一
    般，在引擎熄火之情況下，仍可達到完全不會漏氣之狀態，
    是在車輛載重且停於上坡路段之情形下，若將引擎關閉，將
    使空壓幫浦未能持續供氣至氣壓箱，造成氣壓箱壓力不足導
    致氣壓補助煞車失效，輔以當日車號QK-355號自用大貨車之
    氣壓幫浦、氣壓補助煞車並無故障之情事，離合器之故障亦
    對氣壓補助煞車之效能不生影響，已如前述，是在當日車號
    QK-355號自用大貨車之煞車系統並未故障之情形下，車號QK
    -355號自用大貨車熄火停於中山高架橋上竟倒滑之原因，應
    即係因引擎關閉造成氣壓箱壓力不足導致氣壓補助煞車失效
    之故。
  (四)又經原審訊問被告丙○○於當天出發前係如何調整離合器時
    ，被告丙○○答以：「我拿一個扳手把上面那個螺絲再往上
    調兩牙上來，讓兩個螺絲的距離變得比較大等語，後再經本
    院就被告丙○○上開調整方式是否正確一節訊問證人丁○○
    ，證人丁○○則答以：不對，應該是要調近一點才對，調高
    就越來越嚴重了」等語（原審卷第88頁），足見被告丙○○
    在出車前調整車號QK-355號自用大貨車之離合器，因調整方
    式恰好相反，非但不能使離合器打滑之情形改善，反而加劇
    離合器打滑磨損，終至車號QK-355號自用大貨車故障而無法
    行進，惟離合器之故障既對氣壓補助煞車之效能不生影響，
    已如前述，是離合器故障至多僅係會造成車號QK-355號自用
    大貨車無法行進，並不會造成氣壓補助煞車失效而倒滑，故
    車號QK-355號自用大貨車於自中山高架橋上倒滑一事，實與
    離合器之故障無關，而係因引擎關閉造成氣壓箱壓力不足導
    致氣壓補助煞車失效所致。
  (五)又由被告乙○○於當日被告丙○○出車前，曾指示被告丙○○調整離合器一節，固可認車號QK-355號自用大貨車之離合
    器於當日出車前已有所磨損，惟離合器之磨損故障至多僅會
    導致車號QK-355號自用大貨車無法行進，並不因而影響氣壓
    補助煞車之效能，而本件交通事故並非係因車號QK-355號自
    用大貨車故障突然停於中山高架橋上時發生，而係在因故障
    停在中山高架橋上後，因氣壓補助煞車失效，倒滑始撞擊在
    中山路與國華路口停等紅燈之吳俐霖，因而導致吳俐霖傷重
    不治死亡，是被告丙○○在車號QK-355號自用大貨車故障後
    ，貿然將引擎關閉下車，且未以石塊或其他重物墊撐於輪胎
    下，始為本件交通事故發生之原因，車號QK-355號自用大貨
    車之離合器故障，在一般情形下既不會導致車輛倒滑之結果
    ，自難認與被害人吳俐霖之死亡結果間具有相當因果關係。
  (六)綜上，以被告丙○○考領有職業大客車駕駛執照，車號QK-3
    55號自用大貨車並係出廠時間超過10年之車輛，被告丙○○
    當知在車輛載重且於上坡路段停車時，除應拉起手煞車、氣
    壓補助煞車外，並應發動引擎使空壓幫浦可持續供氣至氣壓
    箱，避免氣壓箱壓力不足導致氣壓補助煞車失效，同時應以
    石塊或其他重物墊撐於輪胎下，防止車輛下滑，竟疏未注意
    及此，在拉起手煞車及氣壓補助煞車停車後，貿然將車號QK
    -355號自用大貨車引擎熄火，復未以石塊或其他重物墊撐於
    輪胎下即下車，致車號QK-355號自用大貨車倒滑撞擊並輾過
    被害人吳俐霖而死亡，其行為具有過失，至為灼然，且其過
    失行為與被害人吳俐霖之死亡結果間具有相當因果關係，亦
    堪認定。被告丙○○上開辯解，無非飾詞圖卸，委不足取，
    本案事證明確，被告丙○○犯行，已堪認定，應依法論科。
三、查被告丙○○係以駕駛大貨車運送瀝青為業，為從事駕駛業
    務之人，其駕車肇事致人於死，核其所為，係犯刑法第 276
    條第2 項之業務過失致人於死罪。又被告丙○○於肇事後，
    旋即自行報警，於到場處理道路交通事故之員警尚未知悉犯
    罪人前，向員警坦承肇事一情，亦有臺北縣政府警察局三峽
    分局道路交通事故肇事人自首情形紀錄表1 紙在卷（前揭相
    驗卷第22頁）可參，為對未發覺之犯罪自首而接受裁判，應
    依刑法第62條前段之規定，減輕其刑。
四、原審因認被告丙○○罪證明確，依刑法第276條第2項、第62
    條前段，刑法施行法第1條之1之規定，並審酌被告丙○○駕
    駛大貨車行經肇事路段故障而停車時，本應注意其所駕駛之
    車號QK-355號自用大貨車上已載有2 公噸之瀝青，車體甚重
    ，且該路段為上坡路段，應確實停妥車輛，以避免車輛倒滑
    肇事，竟疏未注意，貿然關閉引擎，致氣壓補助煞車失效而
    肇事，造成被害人吳俐霖死亡，對被害人之家屬造成無可彌
    補之傷害，事後雖一再表示出與被害人家屬和解之意願，惟
    迄今尚未與被害人家屬達成和解，兼衡其過失程度、犯罪後
    之態度等一切情狀，量處有期徒刑捌月，認事用法，核無不
    合，量刑亦屬妥適，被告丙○○上訴意旨，仍執陳詞，委不
    足取，應予駁回。
五、被告丙○○雖聲請將上開車輛送鑑查明該車於事故發生當時
    機械故障情形。惟查本件車禍之肇事原因係該車故障停車於
    橋上，因被告丙○○疏未保持引擎運轉致氣壓補助煞車系統
    失效，該車因而倒退滑下致人於死，業經審理明確，認定無
    訛，則該車發生發生何種機械故障，核與本案待證事實無必
    要關聯，被告丙○○上開調查證據之聲請，應予駁回，附此
    敘明。
乙、無罪部分：
一、公訴意旨略以：被告乙○○係杰禾公司負責人，經營瀝青載
    運之業務，被告丙○○（業經論罪科刑於前）則係受僱於杰
    禾公司，負責駕駛大貨車載運瀝青之工作，均係從事業務之
    人。被告丙○○與乙○○均明知調派車輛載運貨物時，應確
    認該車輛之機械性能完妥、靈活有效，且杰禾公司所有之車
    輛均屬載重用之大貨車，更應確保該等車輛於載重時有較高
    之制動力，始能防免交通事故之發生，亦明知屬杰禾公司所
    有之車號QK-355號自用大貨車之離合器及煞車系統均已有機
    械耗損之情事，且該車之離合器片耗損程度更已達若未立即
    更換，即無法正常行進確保行車安全之狀態，竟未善盡保養
    之責，於96年9 月30日上午某時許，在杰禾公司內由被告乙○○命被告丙○○先將上開車輛之離合器位準調低，使上開
    車輛於發動時得以行進並載重後，前往指定之地點載運瀝青
    。嗣被告丙○○駕駛上開車輛前往臺北縣鶯歌鎮○○○路阿
    南巷之「大千瀝青公司」載運2 公噸之瀝青欲前往桃園縣大
    園鄉，於同日上午9 時許，駕車行經臺北縣鶯歌鎮中山高架
    橋上往桃園方向上坡路段時，因上開車輛離合器系統發生機
    械故障而無法行進，被告丙○○竟疏未注意，未停留在車上
    控制車輛之煞車系統等待拖吊車前往救援，亦未於下車尋找
    石塊墊撐輪胎時立即對上開車輛進行固定之動作，致上開車
    輛因處於停放在斜坡且載有重物，而煞車系統之制動力不足
    之情況下，往斜坡之左下方倒滑，先撞擊適於臺北縣三峽鎮
    ○○路、國華路口停等紅燈之王兆平所駕駛之車號 LV-2197
    號自小客車車頭中央，再撞擊與王兆平同向之吳俐霖所騎乘
    車號IN F-006號重型機車，致吳俐霖因此受有骨盆骨折併腹
    腔內出血，經送醫急救後，仍於同日上午10時27分因出血性
    休克不治死亡，因認被告乙○○亦涉有刑法第276條第2項之
    業務過失致人於死罪嫌。
二、按犯罪事實應依證據認定之，無證據不得認定犯罪事實；又
    不能證明被告犯罪者，應諭知無罪之判決；刑事訴訟法第15
    4條第2項、第301條第1項分別定有明文。另按認定犯罪事實
    應憑積極證據，倘積極證據不足以為不利於被告事實之認定
    時，即應為有利被告之認定，更不必有何有利之證據，最高
    法院30年上字第816 號著有判例，所謂「積極證據足以為不
    利被告事實之認定」，依據同院76年臺上字第4986號判例意
    旨，係指據為訴訟上證明之全盤證據資料，在客觀上已達於
    通常一般之人均不致於有所懷疑，而得確信被告確曾犯罪之
    程度；若未達到此一程度，而有合理懷疑之存在時，即無從
    為被告有罪之確信。再按刑法上之過失，其過失行為與結果
    間，在客觀上有相當因果關係始得成立。所謂相當因果關係
    ，係指依經驗法則，綜合行為當時所存在之一切事實，為客
    觀之事後審查，認為在一般情形下，有此環境、有此行為之
    同一條件，均可發生同一之結果者，則該條件即為發生結果
    之相當條件，行為與結果即有相當之因果關係。反之，若在
    一般情形下，有此同一條件存在，而依客觀之審查，認為不
    必皆發生此結果者，則該條件與結果不相當，不過為偶然之
    事實而已，其行為與結果間即無相當因果關係，最高法院76
    年台上字第192號判例意旨可資參照。
三、公訴意旨認被告乙○○涉有業務過失致人於死罪嫌，係以被
    告丙○○之供述、證人王兆平、丁○○、賴氏子之證述及上
    開道路交通事故現場圖、道路交通事故調查報告表(一)、(二)、
    相驗屍體證明書、檢驗報告書、相驗照片等為其主要依據。
    訊據被告乙○○固坦承於96年9月6日出車前，確曾指示被告
    丙○○調整車號QK-355號自用大貨車之離合器之事實，惟矢
    口否認有何公訴人所指業務過失致人於死之犯行，辯稱：當
    天車號QK-355號自用大貨車開出去前，伊有叫丙○○把離合
    器調低，調一調還可以開出去，表示車號QK-355號自用大貨
    車是好的，煞車系統也沒有故障，如果車號QK-355號自用大
    貨車開出去的時候就有故障，丙○○怎麼可能把車子開到大
    千瀝青公司去載瀝青又繼續開往桃園方向，伊認為本件交通
    事故會發生是因為丙○○把引擎關掉，如果當時丙○○把引
    擎開著、踩著煞車，車子就不會滑下去等語。
四、經查，於本件交通事故發生當日，車號QK-355號自用大貨車
    之氣壓幫浦、氣壓補助煞車並無故障，均得正常運作，且離
    合器之故障對氣壓補助煞車並不生影響等一節，已如前述，
    是縱被告乙○○在指示被告丙○○出車前，即知車號QK-355
    號自用大貨車之離合器有所磨損，惟離合器之磨損故障至多
    既僅會導致車號QK-355號自用大貨車無法行進，並不因而影
    響氣壓補助煞車之效能，而本件交通事故並非係因車號QK-3
    55號自用大貨車突然故障停於中山高架橋上時發生，而係在
    因故障停在中山高架橋上後，因氣壓補助煞車失效，倒滑始
    撞擊在中山路與國華路口停等紅燈之吳俐霖，因而導致吳俐
    霖傷重不治死亡，且離合器故障在一般情形下，並不會導致
    車輛倒滑，本件車號QK-355號自用大貨車之所以發生倒滑肇
    事，實乃係因被告丙○○將引擎關閉，導致氣壓補助煞車失
    效所致，是車號QK-355號自用大貨車之離合器故障顯與本件
    被害人吳俐霖之死亡結果間欠缺相當因果關係。又本件車禍
    經鑑定固認被告乙○○未善盡車輛保養之責，惟經覆議後，
    僅認為被告丙○○駕駛自大貨車，車輛故障於坡道處停車時
    疏未切實注意防止車輛滑行為肇事原因，並未認定被告乙○○有上開過失，此有臺灣省臺北縣區車輛行車事故鑑定委員
    會97年5月6日北縣鑑字第0975180325號函、臺灣省行車事故
    覆議鑑定委員會97年6 月23日覆議字第0976202325號函附覆
    議意見書在卷（前揭偵查卷第106、107頁、第113頁至第115
    頁），益見被告乙○○對於本件車禍事故之發生並無過失責
    任。此外，復查無證據足證被告乙○○有上開犯行，被告乙○○犯罪屬不能證明。
五、檢察官上訴意旨略以：「被害人吳俐霖係遭該自用大貨車倒
    滑碾壓致死一節，有臺灣板橋地方法院檢察署檢察官相驗屍
    體證明書1 份可憑，而被告乙○○於案發當日明知該自用大
    貨車離合器故障打滑，又明知被告丙○○不熟悉離合器調整
    方向，駕駛習慣不佳，竟為求完成所承包工程之進度，仍令
    被告丙○○自行調整離合器，未加檢查調整正確與否，即由
    被告丙○○駕駛該自用大貨車載運瀝青等情，除據被告乙○○坦承前情不諱外，核與被告丙○○於警詢、偵查及至審理
    中之供述、證人即力達實業社負責人丁○○於偵查、審理中
    之證述大致相符，是被告乙○○應注意且能注意確保出車之
    自用大貨車離合器正常運作，竟未注意及此，肇致本件事故
    發生，被告乙○○之前揭過失，要係被害人吳俐霖死亡結果
    發生之原因無疑，是被告乙○○過失致死犯行，洵堪認定。
    並請審酌被告乙○○自案發後迄今，矢口否認犯行，拒絕與
    被害人家屬商談和解，犯後態度惡劣等一切情狀，從重量刑
    」云云。惟查：本件車禍之發生主在於被告丙○○駕駛 QK-
    355 自用大貨車因離合器故障，致停車於鶯歌鎮中山橋上，
    又疏於注意續發動引擎使氣壓補助煞車運行，竟關掉引擎致
    氣壓補助煞車失效，該車因而倒退滑落致人於死，此經被告
    丙○○於偵查中供述甚明，核與證人陳進良迭於偵查、原審
    證述之情節相符，並經原審審理明確，認定無訛，足見氣壓
    補助煞車系統與離合器調整不易，並無關聯，縱被告乙○○
    任令駕駛習慣不佳，不諳調整離合器方法之被告丙○○駕駛
    QK-355自用大客車，或有不當，因離合器調整不當亦僅造成
    該車不能前進後退而已，尚不致於造成氣壓補助煞車系統失
    效，自非造成本件車禍之原因。何況被告丙○○駕駛該車自
    臺北縣中和市經鶯歌載運瀝青，再往桃園方向，此段行程均
    未發生故障，足見該車行車伊始，離合器並未故障，離合器
    調整失當僅造成該車在鶯歌鎮中山橋上無法行進，不致構成
    被害人死亡之原因。被告乙○○既經認定其無造成被害人死
    亡之原因，尚無過失之可言，則其拒為賠償，乃事理之然，
    殊無態度惡劣之情狀，檢察官執此為上訴理由，尚非允當。
    要之，檢察官上訴意旨，尚非有據，自非可採。
六、原審因認被告乙○○犯罪不能證明，而為無罪之諭知，認事
    用法，核無不合，檢察官上訴意旨，仍執陳詞，任意指摘原
    判決不當，為無理由，應予駁回。
據上論斷，應依刑事訴訟法第368條，判決如主文。
本案經檢察官周誠南到庭執行職務。
中    華    民    國    98    年    6     月    23    日
                  刑事第三庭  審判長法  官  陳博志
                                    法  官  蔡聰明
                                    法  官  許文章
以上正本證明與原本無異。
如不服本判決，應於收受送達後10日內向本院提出上訴書狀，其
未敘述上訴之理由者並得於提起上訴後10日內向本院補提理由書
（均須按他造當事人之人數附繕本）「切勿逕送上級法院」。
                                    書記官  蔡慧娟
中    華    民    國    98    年    6     月    23    日
附錄：本案論罪科刑法條全文
刑法第276條
因過失致人於死者，處2年以下有期徒刑、拘役或2千元以下罰金
。
從事業務之人，因業務上之過失犯前項之罪者，處5年以下有期
徒刑或拘役，得併科3千元以下罰金。


司法院資訊處製作；財團法人民間司法改革基金會備份。
